【裁判字號】    95,抗,544
【裁判日期】    951225
【裁判案由】    本票裁定
【裁判全文】
臺灣臺北地方法院民事裁定               95年度抗字第544號
抗  告  人  台灣恩益禧股份有限公司
法定代理人  甲○○○
代  理  人  丙○○
相  對  人  亞電科技發展有限公司（Asia L.T. Development
             Ltd.）
法定代理人  乙○○
上列抗告人因與相對人間本票裁定事件，對於中華民國95年7月
20日本院所為95年度票字第89691號裁定，提起抗告，本院裁定
如下：
    主  文
抗告駁回。
抗告程序費用新台幣壹仟元由抗告人負擔。
    理  由
一、本件抗告意旨略以：
（一）按裁判如有違憲情形，在訴訟程序進行中，當事人自得於
      理由內指摘之，釋9定有明文。又按未載到期日者，視為
      見票即付，票據法第120條第2項定有明文。在整張本票上
      ，到期日比發票日重要，因本票最重要者為金額及到期日
      ，無到期日者既視為見票即付，則無發票日者，亦得視為
      見票即付之日為發票日。再者，本票之時效期間既自到期
      日起算，發票日當然毫無重要性，斯乃舉重以明輕之立法
      意旨。原法院未注意立法意旨，顯有錯誤，請廢棄改判，
      以節省司法資源。
（二）原法院所適用之法律及命令，顯然違背比例、平等原則，
      且剝奪債權人之財產權，均違憲。
（三）請就本件牴觸憲法及統一解釋問題，聲請大法官會議解釋
      。上揭問題，適合法院「從事法之續造、確保裁判之一致
      性或其他所涉及之法律見解具有原則上重要性」 (民訴
      469條之1第2項，436條之3第2項)，依法應予准許。在舉
      重以明輕下，到期日顯係比發票日為重要。到期日未記載
      ，得視為見票即付。為何發票日不得為相同或類似解釋。
      當然違憲。
（四）「法院於權限之有無辨別不當或違背專屬管轄之規定者」
      ，當然違背法令（民訴469條第3款）請廢棄改判：（1）
      「第二項之訴訟，案情繁雜或其訴訟標的金額或價額逾第
      一項所定額數10倍以上者，法院得依當事人聲請，以裁定
      改用通常訴訟程序，並由原法官繼續審理，民訴427條第5
      項定有明文。（2）本件涉及繁雜及高深之憲法及法律問
      題，本質上不適合當作簡易案件。且原告請求新台幣（下
      同）7,563,142元，是50萬元之15.13倍。從而，聲請人抗
      告時，特別載明轉呈台灣高等法院民事庭。應由高院以合
      議方式裁定，否則，即屬法院於權限之有無辨別不當或違
      背專屬管轄之規定者（民訴469條第3款）。
（五）聲明請求：（1）原裁定不利於抗告人之部份廢棄。（2）
      上廢棄部份，相對人亞電科技發展有限公司 (AsiaL.T.
      Development Ltd.)簽發之本票，內載憑票交付聲請人台
      灣恩益禧股份有限公司又名台灣NEC股份有限公司7,563,
      142元及自民國94年9月14日起至清償日止，按年息6％計
      算之利息，得為強制執行。（3）請確認及宣告原審所適
      用之低於法律層次者，因牴觸法律或憲法而無效，法律或
      等於法律者，因牴觸憲法而無效。（4）請就本件牴觸憲
      法及統一解釋問題，聲請大法官會議解釋。
二、按執票人向本票發票人行使追索權時，得聲請法院裁定後強
    制執行。票據法第123條定有明文。又本票執票人依票據法
    第123條規定向本票發票人行使追索權，聲請法院裁定准予
    強制執行，係屬非訟事件，對於此項聲請所為裁定，僅依非
    訟事件程序，就本票形式上之要件是否具備予以審查為已足
    。又按欠缺本法所規定票據上應記載事項之一者，其票據無
    效。但本法別有規定者，不在此限；又本票應記載下列事項
    ，由發票人簽名：1、表明其為本票之文字，2、一定之金額
    ，3、受款人之姓名或商號，4、無條件擔任支付，5、發票
    地，6、發票年月日，7、付款地，8、到期日。又未載到期
    日者，視為見票即付。票據法第11條第1項、第120條第1、2
    項分別定有明文。經查，本件抗告人所提本票，雖有金額及
    發票人之記載，惟未載發票日（見原法院卷第6頁），原法
    院以抗告人所執有之本票未依票據法第120條第6款規定記載
    發票年月日，認定系爭本票應屬無效，駁回抗告人之聲請，
    於法並無不合。
三、抗告人雖主張（一）本票之到期日比發票日重要，因本票最
    重要者為金額及到期日，無到期日者既視為見票即付，則無
    發票日者，亦得視為見票即付之日為發票日。再者，本票之
    時效期間既自到期日起算，發票日當然毫無重要性云云。惟
    按票據為有價證券之一種，所表彰之權利具有財產上價值，
    並具有流通性，持有票據即得行使票據權利，依票據之上開
    特性，故吾國票據法規範之票據為要式證券，即證券之作成
    須具備一定之方式，是票據法第11條規定，欠缺本法所規定
    票據上應記載事項之一者，其票據無效。但本法別有規定者
    ，不在此限。區分票據絕對應記載事項，及相對應記載事項
    ，欠缺絕對應記載事項者，其票據無效。又依票據法第120
    條第1項第6款之規定，發票年、月、日為本票絕對應記載事
    項，票據法並無未載發票日之特別規定，是本票如未記載發
    票日，該本票當然無效，蓋發票年月日關係票據關係甚鉅，
    如得以確定發票人簽發票據時有無或限制行為能力，確定票
    據之有效作成，或得確定到期日（如票據法第65條）等，其
    目的在保障交易安全，俾票據關係人於票據簽發時，形式要
    件已具備，此要式性之要求，實保障票據債權人及債務人雙
    方之財產權。至到期日者，乃依票據所載文義，執票人得請
    求付款人付款之期日，依票據法第120條，未載到期日者視
    為見票即付，故本票上雖未記載到期日，並不影響本票之效
    力。票據之要式性既形諸明文，則凡發票人於發票時均能遵
    守，則交易安全可以保障，自無侵害憲法保障人民財產權之
    基本權利，亦無違平等原則，抗告人主張原法院所適用之法
    律及命令，違背比例、平等原則，且剝奪債權人之財產權云
    云，均不足採。（二）次按本票執票人依票據法第123條規
    定向本票發票人行使追索權，聲請法院裁定准予強制執行，
    係屬非訟事件，抗告人援引民事訴訟法第427條第2項、第
    436 條之3關於簡易訴訟程序抗告之規定，即屬無據。（三
    ）再按非訟事件之裁判，除法律另有規定外，由獨任法官以
    裁定行之；又抗告，除法律另有規定外，由地方法院以合議
    裁定之，非訟事件法第36條第1項、第44條第1項定有明文，
    抗告人主張本件抗告應由台灣高等法院以合議方式裁定，亦
    於法不合。從而，抗告意旨指摘原裁定不當，求予廢棄，並
    無理由，應予駁回。
四、據上論結，本件抗告為無理由，依非訟事件法第46條、第21
    條第2項，第24條，民事訴訟法第495條之1第1項、第449條
    第1項、第78條，裁定如主文。
中    華    民    國    95    年    12    月    25    日
                  民事第二庭  審判長法  官  鄭純惠
                                    法  官  蔡政哲
                                    法  官  吳淑惠
以上正本係照原本作成。
本裁定除以適用法規顯有錯誤為理由，並經本院許可外，不得再
抗告。如提起再抗告，應於收受後10日內委任律師為訴訟代理人
向本院提出再抗告狀。並繳納再抗告費新台幣1,000元。
中    華    民    國    95    年    12    月    26    日
                                    書記官  蔡凱如


司法院資訊處製作；財團法人民間司法改革基金會備份。
